【裁判字號】    98,抗,107
【裁判日期】    980525
【裁判案由】    拍賣抵押物
【裁判全文】
臺灣桃園地方法院民事裁定               98年度抗字第107號
抗  告  人  甲○○    台中市○.
上列抗告人因與相對人乙○○間拍賣抵押物事件，對於中華民國
98年3 月19日本院簡易庭98年度司拍字第414 號裁定提起抗告，
本院裁定如下：
    主  文
抗告駁回。
抗告程序費用新台幣壹仟元由抗告人負擔。
    理  由
一、按抵押權人於債權已屆清償期而未受清償者，得聲請法院拍
    賣抵押物，就其賣得價金而受清償，民法第873 條定有明文
    。而抵押權人為此項聲請，請為准予拍賣抵押物之裁定，係
    屬非訟事件，祗須其抵押權已依法登記，並債權已屆清償期
    而未受清償，法院即應為准許拍賣抵押物之裁定，此法院所
    為准許拍賣抵押物之裁定，無確定實體法上之法律關係存否
    之性質，於債權及抵押權之存否，亦無既判力，最高法院58
    年度台抗字第524 號著有判例可稽。是對於此項法律關係有
    爭執者，應由有爭執之人，另循民事訴訟程序，以資解決，
    同院51年度台抗字第269 號判例亦足參照。
二、本件抗告意旨略以：本院98年度司拍字第414 號民事裁定准
    以拍賣楊梅鎮○○段90、90-1地號之抵押物，早經相對人於
    民國94年12月1 日與96年7 月25日先後各查封二分之一，並
    經本院96年9 月10日以94年度執字第31686 號全部拍賣，底
    價新台幣（下同）5 千萬元，由相對人承受。但相對人對本
    院之強制執行金額計算書分配表，分別於97年4 月29日、97
    年7 月30日、97年9 月30日、97年11月30日提出高達6 千9
    百萬元利息及遲延利息加違約金之請求。為此，相對人為何
    就此本院拍定且經渠親自承受之案件，復又提出聲請拍賣，
    實匪夷所思，爰依法提起抗告等語。
三、經查，本件相對人於原審主張：抗告人於85年2 月13日以原
    裁定附表所示不動產為向伊所負債務之擔保，設定1,200 萬
    元之抵押權，依法登記在案。茲抗告人所簽發本票2 紙，合
    計1,200 萬元，因相對人遵期提示未獲清償，為此聲請准予
    拍賣抵押物等語，並提出抵押權設定契約書影本1 份、他項
    權利證明書影本1 份、本票影本2 紙、土地登記第二類謄本
    2 份等為證，原審據以准許相對人拍賣抵押物之聲請，核無
    不當。抗告意旨雖略稱：系爭抵押物業經本院以94年度執字
    第31686 號強制執行程序拍定，並係由相對人承受等語。惟
    查，相對人前雖持本院85年度票字第7324號本票准許強制執
    行裁定，聲請對抗告人及第3 人溫彭瑞蝦即溫彭瑞清之財產
    執行，而經本院民事執行處以94年度執字第31686 號受理在
    案，並以系爭抵押物為執行標的，嗣於96年10月23日第一次
    拍賣期日由債權人即相對人以底價5 千萬元聲明承受，惟因
    相對人對本院民事執行處所製作之分配表聲明異議，致仍未
    確定，故相對人應繳納之承受餘款亦未確定而未繳納，本院
    民事執行處亦因而尚未發給系爭抵押物之權利移轉證書，相
    對人又於尚未取得系爭抵押物所有權之前即撤回該件強制執
    行之聲請，復經本院民事執行處於98年5 月5 日以桃院永94
    執木字第31686 號執行命令撤銷系爭抵押物之承受程序等情
    ，業據本院依職權調取上開執行卷宗全部核閱無訛。是系爭
    抵押物既仍為抗告人所有，且上述強制執行事件業據相對人
    撤回在案，則抗告人主張系爭抵押物業經拍定，並由相對人
    承受在案云云，已非事實。況如首開說明，拍賣抵押物之裁
    定，係屬非訟事件，祗須其抵押權已依法登記，債權已屆清
    償期而未受清償，法院即應為准許拍賣抵押物之裁定，本件
    抵押權既依法登記，所擔保之債權已到期而未受清償，原審
    所為准許拍賣系爭抵押物之裁定於法尚無不合。從而，本件
    抗告，為無理由，應予駁回。
四、據上論結，本件抗告為無理由，依非訟事件法第46條、第21
    條第2 項、第24條第1 項，民事訴訟法第495 條之1 第1 項
    、第449 條第1 項、第78條，裁定如主文。
中    華    民    國    98    年    5     月    25    日
                民事第一庭  審判長法  官  郭琇玲
                                  法  官  吳爭奇
                                  法  官  范明達
正本係照原本作成。
如不服本裁定，僅得於收受本裁定正本送達後10日內，以適用法
規顯有錯誤為理由，向本院提出再抗告狀，（須附繕本乙份及繳
納再抗告裁判費新台幣1,000 元），經本院許可後始可再抗告。
中    華    民    國    98    年    5     月    26    日
                                  書記官  張豐松


司法院資訊處製作；財團法人民間司法改革基金會備份。
